【裁判字號】    95,交聲,1492
【裁判日期】    950929
【裁判案由】    交管條例聲異
【裁判全文】
臺灣板橋地方法院交通事件裁定        95年度交聲字第1492號
原處分機關  交通部公路總局臺北區監理所
受處分人即
異  議  人  甲○○
上列受處分人即異議人因違反道路交通管理處罰條例案件，對於
交通部公路總局臺北區監理所民國95年8 月28日所為之處分（北
監營裁字第裁40-ACV204265號），聲明異議，本院裁定如下：
    主  文
異議駁回。
    理  由
一、按「機器腳踏車駕駛人行駛於道路時，使用手持式行動電話
    進行撥接或通話者，處新台幣一千元罰鍰」、「汽車駕駛人
    ，駕駛汽車有違反本條例之行為，經交通勤務警察或依法令
    執行交通稽查任務人員制止時，不聽制止或拒絕停車接受稽
    查而逃逸者，除按各該條規定處罰外，處新臺幣三千元以上
    六千元以下罰鍰」，道路交通管理處罰條例第31條之1 第2
    項、第60條第1 項分別定有明文，且如有上開拒絕停車接受
    稽查而逃逸之違規者，依同條例第63條第1 項第1 款規定，
    應記違規點數1 點。又上開規定所稱「汽車」，係指在道路
    上不依軌道或電力架線而以原動機行駛之車輛（包括機器腳
    踏車），同條例第92條第1 項所授權訂立之道路交通安全規
    則第2 條第1 項第1 款亦有明文規定。故機車駕駛人如有上
    開拒絕停車接受稽查而逃逸之違規情形，亦有首揭處罰規定
    之適用。
二、原處分機關認受處分人即異議人駕駛其所有車牌號碼LQ6-51
    9 號重型機車，於民國95年6 月27日下午5 時32分許，行駛
    於臺北市○○○路○ 段時，違規使用手持式行動電話，且不
    服警方稽查取締而逃逸，涉有道路交通管理處罰條例第31條
    之1 第2 項、第60條第1 項（裁決書贅載第2 款）之違規，
    嗣經警逕行製單舉發後，爰依上開法律規定，於95年8 月28
    日以北監營裁字第裁40-ACV204265號裁罰異議人違規使用手
    持式行動電話部分罰鍰新台幣（下同）1 千元；拒絕停車接
    受稽查而逃逸部分罰鍰3 千元，並記違規點數1 點，此有臺
    北市政府警察局舉發違反道路交通管理事件通知單影本、原
    處分機關違反道路交通管理事件裁決書各1 份在卷可按。
三、聲明異議意旨略以：警方並未鳴警備笛，亦未使用擴音器廣
    播請駕駛人停車，有關事實請提出相片為證，爰聲明異議，
    請求撤銷上開裁決云云。
四、經查：
  (一)證人即案發當時之現場值勤警員乙○○到庭證稱：「本件是
    否你承辦？當時情形？）是。本件罰單確實是我開的，但詳
    細情形，我沒辦法記清楚。我記得當天我是值勤下午三點至
    晚上七點的勤務，當我巡經和平西路時，詳細情形我不記得
    ，但我會攔停系爭車輛，是因為駕駛人在講手機，當時我是
    開警車，所以我有鳴警報器，打方向燈示意該駕駛停車，甚
    至我還有吹哨子，結果該車發現我是警車，就加速逃逸，我
    基於安全之考量，就沒有追逐該車，但我有記下該車之車身
    顏色及車號，回去後以電腦比對查明該車之車身顏色及車號
    無誤後，就逕行開單告發」、「（問：你剛才說的應該是你
    一般處理的情形，就駕駛人違規講手機，經你開車示意攔停
    後，仍拒絕停車而逃逸的案子，在本件案發那段期間，你有
    處理過若干件？）這種情形不多，經我昨天確認資料，案發
    當天我有開過這種案件一件，後來到今天為止，我依稀記得
    還有二、三件。不過我處理的方式都是一樣的，駕駛人拒絕
    稽查而逃逸的情形也是一樣的」、「（問：視力狀況？）視
    力正常，沒有近視」、「（問：你通常檢舉違規接聽手機之
    距離多遠？）因為一般違規接聽手機的車輛開得比較慢，我
    們在巡邏過程中就會發現，我們就會慢慢接近該車，一直到
    與該車併行，後來確認無訛後，就會示意攔停」、「（問：
    是否認識異議人？與異議人間有無嫌隙？）不認識異議人，
    與異議人間沒有任何嫌隙」等語（參見本院95年9 月22日訊
    問筆錄）。
  (二)審諸前揭警員所證乙節，並無不合常理或矛盾之處，其所為
    證詞業已清楚證述異議人所有之前揭機車，於案發時、地行
    駛時，其駕駛人確有違規使用手持式行動電話，而於警員攔
    檢稽查時，拒絕停車受檢而逃逸之事實甚明。至除該證人之
    證詞外，固無另以錄影或照相等方式所拍攝之車輛違規錄影
    帶或照片另資證明。惟一般警員執行交通勤務，依法並未要
    求就上開車輛拒絕停車接受稽查而逃逸等違規事項必須錄影
    或拍照存證，且因此等違規情事均發生於一剎那之間，除非
    於案發現場恰有預先錄影或擺設固定之照相設備，否則要求
    值勤警員或舉發機關緊急錄影或照相，並須以此為證，亦未
    免與執行勤務之實況難合。職是，本院以為雖無違規錄影或
    照片等證據資料另為佐證，但案發當時之現場值勤警員亦不
    失為可資證明之證人身分，該警員既已到庭作證如上，其證
    詞尚屬合理，且衡諸該警員係依法執行公務，其與異議人並
    不認識，亦無任何嫌隙可言，該警員當不至甘冒涉犯偽證罪
    之風險，蓄意構陷異議人有此交通違規，故該警員上述之證
    言應可採信，當堪認定確有上開之違規事實無訛，而異議人
    仍執詞辯稱警方應提出照片為證云云，自無足取。
五、綜上所述，應堪認定確有本件違規情事無誤，揆諸首揭法律
    規定與說明，原處分機關審酌違規情節，處以異議人法律規
    定額度內之罰鍰及記違規點數，自屬有據。異議人仍執詞聲
    明異議，洵無理由，本院當應裁定駁回。
六、結論：依道路交通管理處罰條例第87條第2 項、道路交通案
    件處理辦法第19條，裁定如主文。
中    華    民    國    95    年    9     月    29    日
                  交通法庭      法  官  陳信旗
以上正本證明與原本無異。
如不服本裁定，應於送達後5 日內向本院提出抗告狀。
                                書記官  陳昭綾
中    華    民    國    95    年    10    月    3     日


司法院資訊處製作；財團法人民間司法改革基金會備份。
